臺灣臺南地方法院民事判決 
111年度小上字第61號
上  訴  人  陳以文  

被上訴人    焦耀廷  
上列當事人間請求侵權行為損害賠償事件，上訴人對於民國111
年9月27日本院新市簡易庭111年度新小字第594號第一審判決提
起上訴，本院判決如下：
    主  文
上訴駁回。
第二審訴訟費用新臺幣1,500元由上訴人負擔。
    理  由
一、按對於小額程序之第一審裁判之上訴或抗告，非以其違背法
    令為理由，不得為之；上訴狀內應記載上訴理由，表明原判
    決所違背之法令及其具體內容，及依訴訟資料可認為原判決
    有違背法令之具體事實；判決不適用法規或適用不當者，為
    違背法令；有民事訴訟法第469條第1款至第5款所列事由時
    ，其判決當然為違背法令，民事訴訟法第436條之24第2項、
    第436條之25、第468條、第469條規定甚明。又小額訴訟之
    第二審法院認上訴為無理由者，應為駁回之判決；小額程序
    之第二審判決，依上訴意旨足認上訴為無理由者，得不經言
    詞辯論為之，同法第436條之32第2項準用第449條第1項、第
    436條之29第2款亦有明文。另所謂違背法令，依同法第436
    條之32準用同法第468條、第469條第1款至第5款之規定，係
    指判決不適用法規或適用不當者，為違背法令；而判決有同
    法第469條規定所列第1款至第5款情形之一者，為當然違背
    法令。是當事人以小額訴訟程序之第一審判決違背法令為理
    由提起上訴時，就原判決如何不適用法規或適用法規不當，
    其上訴狀或理由書應表明該判決所違背之法令條項，或解釋
    字號，或成文法以外之習慣或法理等及其具體內容；如依民
    事訴訟法第469條第1款至第5款所列各款事由提起上訴者，
    其上訴狀或理由書應揭示合於該條款之事實。再按取捨證據
    、認定事實屬於事實審法院之職權，若其認定並不違背法令
    ，即不許任意指摘其認定不當，以為上訴理由；當事人提出
    或援用之證據，能否採為證明事實之用，為事實審法院斟酌
    辯論意旨及調查證據之結果，依自由心證判斷之職權行使，
    其判斷倘不違背論理及經驗法則，當事人即非可任意指摘（
    最高法院110年度台上字第544號、105年度台上字第1900號
    判決要旨參照）。本件訴訟標的金額為新臺幣（下同）10萬
    元，原審依小額訴訟程序審理而為判決。上訴人對於該小額
    訴訟第一審判決不服提起上訴，並具體指摘原判決違背民法
    第150條、第151條及刑法第24條等規定，其提起本件上訴，
    程序上合於上開規定，先予敘明。
二、上訴意旨以：上訴人於民國109年7月12日11時40分許，駕駛
    車牌號碼0000-00號自小客貨車（下稱系爭車輛），沿臺南
    市大內區大內橋北側未命名道路自西往東方向行駛，駛至大
    內橋北側道路欲進入178號線道時，因右轉角有電線桿、左
    轉角有水溝，上訴人無右轉空間，唯一走法就是左轉，此行
    為符合民法第150條、第151條行為不罰之要件，亦符合刑法
    第24條出於不得已之行為不罰。原審判決謂上訴人西以往東
    逆向駛入178號線道，再斜穿進入178號線道東向西車道，與
    事實不符，且上訴人在路邊就調整系爭車輛與快車道垂直，
    緩慢進入快車道，並非快速斜穿進入快車道。另系爭車輛狀
    況良好，在中古車市場有10多萬元價值，原審判決系爭車輛
    修復費用以折舊方式計算，並不合理等語。並聲明：⒈原判
    決廢棄；⒉被上訴人應給付上訴人汽車修理費5萬元；⒊第一
    、二審訴訟費用由被上訴人負擔。
三、經查：
  ㈠原審依職權調取本件車禍事故之道路交通事故現場圖、兩造
    警詢筆錄、道路交通事故調查報告表及現場照片等資料審酌
    ，綜合判斷上訴人駕駛系爭車輛，沿臺南市大內區大內橋北
    側未命名道路由北往南方向行駛，行駛至大內橋北側時，未
    先沿大內橋旁之迴車道行駛後再駛入178號線道，即自大內
    橋北側道路以西往東方向逆向駛入178號線道，再斜穿橫越
    行車分向線至178號線道之西向東車道，適被上訴人騎乘機
    車沿178號線道東向西車道直行而至，因未注意車前狀況而
    煞避不及，兩車發生碰撞，上訴人違反道路交通安全規則第
    97條第1項第1款之規定，未遵行車道逆向行駛而橫越越馬路
    之過失行為，上訴人違反注意義務之程度較被上訴人重，認
    上訴人應負擔百分之70之過失責任、被上訴人應負擔百分之
    30之過失責任等情，業經原審判決理由闡述甚詳，是上訴人
    前開駕車過失行為，並非為避免自己或他人生命、身體、自
    由或財產上急迫之危險所為之緊急避難行為；亦非為保護自
    己權利，不及受法院或其他有關機關援助，則請求權不得實
    行或其實行顯有困難，而對於他人之自由或財產施以拘束、
    押收或毀損；且非因避免緊急危難而出於不得已之行為，核
    與民法第150條、第151條、刑法第24條規定要件不符，上訴
    人主張原審判決違背上開規定，核無足取。
　㈡上訴人主張系爭車輛車況良好，在中古車市場尚有10多萬元
    價值，原審判決以系爭車輛修復費用以折舊方式計算，並不
    合理云云，核其此部分上訴理由，係就原審取捨證據、認定
    事實之職權行使，指摘其為不當，惟未具體表明原審判決有
    何不適用法規、適用何項法規不當或有民事訴訟法第469條
    所列第1款至第5款之情形，更未指明其所違反法令之條項或
    內容，亦未具體指摘原審判決究係違反何種經驗法則或論理
    法則，及依訴訟資料可認為原判決有違背法令之具體事實，
    難認已合法表明上訴理由。
四、綜上所述，原審判決並無違背法令，上訴人提起上訴，指摘
    原判決不當，求予廢棄改判，顯無理由，依首揭規定，爰不
    經言詞辯論，逕以判決駁回之。
五、本件小額事件之上訴既經駁回，第二審訴訟費用1,500元（
    即第二審裁判費），依民事訴訟法第436條之32第1項、第43
    6條之19第1項及第78條規定，應由敗訴之上訴人負擔，爰確
    定如主文第2項所示。
六、據上論結，本件上訴為無理由，依民事訴訟法第436條之29
    第2款、第436條之32第1項、第2項、第449條第1項、第436
    條之19第1項、第78條，判決如主文。
中　　華　　民　　國　　111 　年　　11　　月　　11　　日
                  臺灣臺南地方法院民事第三庭 
                            審判長法  官  劉秀君
　　　　　　　　　                法  官  田玉芬
　　　　　　　　　                法  官  張桂美
以上正本係照原本作成。　　　　　　　　　　　　　　　　 
本判決不得上訴。　　　　　　　　　　　　　　　　　　  
中　　華　　民　　國　　111 　年　　11　　月　　17　　日
                                  書記官  林彥丞